【裁判字號】    90,自,436
【裁判日期】    900827
【裁判案由】    詐欺等
【裁判全文】
臺灣臺北地方法院刑事判決                           九十年度自字第四三六號
    自  訴  人  戊○○
    被      告  甲○○
                乙○○
                丁○○
                丙○○
右列被告等因詐欺等案件，經自訴人提起自訴，本院判決如左：
    主  文
本件自訴不受理。
    理  由
一、本件自訴意旨詳如附件之自訴狀影本所載。
二、按同一案件經檢察官依刑事訴訟法第二百二十八條規定開始偵查者，不得再行自
    訴，但告訴乃論之罪，經犯罪之直接被害人提起自訴者，不在此限；又不得提起
    自訴而提起者，應諭知不受理之判決；且不受理之判決，得不經言詞辯論為之，
    此項規定於自訴程序亦準用之，刑事訴訟法第三百二十三條第一項、第三百三十
    四條、第三百零七條、第三百四十三條分別定有明文。又所謂同一案件，係指所
    訴彼此兩案為同一被告，其被訴之犯罪事實亦屬同一而言，而其彼此兩案所訴被
    告同一，被訴之犯罪事實亦無異，不因前後所主張之罪名有異即可謂非同一案件
    （最高法院四十九年台上字第三一五號判例參照）。
三、經查，自訴人於民國九十年三月六日具狀向台灣台北地方法院檢察署提出告訴，
    指稱被告甲○○、乙○○共同涉有詐欺罪嫌，被告丁○○、丙○○涉有侵占及背
    信罪嫌云云，經檢察官以九十年度他字第一一八○號偵辦，並於九十年七月二日
    改分九十年度偵字第一三九六四號偵辦，有上開偵查卷影本附卷可稽，並經本院
    調取上開卷宗審閱無訛。自訴人復於提出告訴後之九十年六月十五日具狀向本院
    提起自訴，指訴被告甲○○等人涉有詐欺、侵占、背信罪嫌，其自訴狀內容及於
    本院調查時所述之犯罪事實，與前開告訴狀內容完全相同，亦有前開告訴狀在卷
    可參，本件之犯罪事實顯與前揭詐欺案被訴之事實同一，為同一案件。又本件自
    訴人所自訴之罪名均非告訴乃論之罪，揆諸前揭之規定，自訴人就業經檢察官開
    始偵查之同一案件，再行向本院提起自訴，自有未洽。自訴人雖仍具狀以：「本
    件自訴人於九十年七月十三日檢察官作成不起訴處分前即提起自訴，依最高法院
    四十五年台上字第三三四號判例謂『檢察官對於同一案件，於提起自訴後仍繼續
    偵查，並為不起訴處分，無論該檢察官知有自訴之存在，其處分均應認為無效』
    等語，本件之自訴應為合法」云云，惟查，刑事訴訟法第三百二十三條原規定：
    「同一案件經檢察官終結偵查者，不得再行自訴。在偵查終結前檢察官知有自訴
    者，應即停止偵查，將案件移送法院。但遇有急迫情形，檢察官仍應為必要之處
    分」，然八十九年二月九日修正後，除告訴乃論之罪外，同一案件經檢察官開始
    偵查即不得再行自訴，上開判例係針對修法前所做之解釋，於修法後不再援用自
    不待言，自訴人所持之法律見解顯有違誤。又自訴人所述之犯罪事實與九十年三
    月六日具狀向台灣台北地方法院檢察署告訴之犯罪事實完全相同，不因其於本院
    所主張之罪名有所不同而謂非同一案件，是揆諸前揭說明，本件爰不經言詞辯論
    ，逕為諭知不受理之判決。
據上論結，應依刑訴訟法第三百四十三條、第三百三十四條、第三百二十三條第一項
、第三百零七條，判決如主文。
中    華    民    國      九十      年      八    月      二十七        日
                                      臺灣臺北地方法院刑事第六庭
                                          法  官  蔡  如  琪
右正本證明與原本無異。
如不服本判決應於送達後十日內向本院提出上訴。
                                          書記官  黃  鈴  容
中    華    民    國      九十      年      八    月      三十         日


司法院資訊處製作；財團法人民間司法改革基金會備份。
